臺灣臺中地方法院刑事判決　　　　　　 100年度訴字第2575號
公　訴　人　臺灣臺中地方法院檢察署檢察官
被　　　告　陳柏霖
上列被告因違反毒品危害防制條例案件，經檢察官提起公訴（10
0 年度毒偵字第2520號），本院依簡式審判程序判決如下：
    主    文
陳柏霖施用第一級毒品，處有期徒刑柒月；又施用第二級毒品，
處有期徒刑月，扣案之第二級毒品甲基安非他命肆小包（合計
驗餘淨重零點壹壹公克）沒收銷燬，扣案之吸食器伍組，沒收
之。應執行有期徒刑捌月，扣案之第二級毒品甲基安非他命肆小
包（合計驗餘淨重零點壹壹公克）沒收銷燬之，扣案之吸食器
伍組，沒收之。
    犯罪事實
一、陳柏霖前於民國92年間，因施用毒品案件，經臺灣彰化地方
    法院以裁定送勒戒處所執行觀察、勒戒後，認無繼續施用毒
    品之傾向，於92年7 月31日執行完畢釋放，並由臺灣彰化地
    方法院檢察署檢察官為不起訴處分確定。又於上開觀察、勒
    戒執行完畢釋放後5 年內之同年10月間，再因施用毒品案件
    ，經臺灣彰化地方法院以92年度訴字第1403號判處有期徒刑
    8 月確定；復於93年間，因施用毒品案件，經臺灣雲林地方
    法院判處有期徒刑3 月、10月，並定其應執行有期徒刑1 年
    確定，接續其上開有期徒刑8 月部分之執行，於94年12月27
    日縮短刑期假釋期滿未經撤銷，以已執行完畢論（於本案已
    逾5 年不構成累犯）。詎仍不知悔改，復基於施用第一級毒
    品之犯意，於100 年7 月12日晚間某時，在其友人位於臺中
    市西屯區○○○路123 號4 樓502 室內，以將海洛因加水置
    入其所有針筒注射之方式，施用第一級毒品海洛因1 次；另
    基於施用第二級毒品之犯意，於同日晚間11時許，在同上址
    室內，以將甲基安非他命置入其所有吸食器後，以火燒烤吸
    食煙霧之方式，施用第二級毒品甲基安非他命1 次。嗣於10
    0 年7 月15日凌晨3 時許在同上地點，為警經其同意搜索後
    當場扣得其同時購入於前揭時、地施用後剩餘之第二級毒品
    甲基安非他命4 包（驗餘淨重合計0.311 公克）及供其於前
    揭時、地施用甲基安非他命所用之吸食器5 組，復採集其尿
    液送驗，結果呈嗎啡、可待因、安非他命及甲基安非他命陽
    性反應，進而查悉上情。
二、案經臺中市政府警察局第六分局報告臺灣臺中地方法院檢察
    署檢察官偵辦起訴。
    理    由
一、被告陳柏霖於本院準備程序中，就上揭犯罪事實均為有罪之
    陳述，且所犯係死刑、無期徒刑、最輕本刑為3 年以上有期
    徒刑以外之罪，經本院合議庭依刑事訴訟法第273 條之1第1
    項之規定，裁定由受命法官1 人獨任進行簡式審判程序，先
    予敘明。
二、按「被告以外之人於審判外之言詞或書面陳述，除法律有規
    定者外，不得作為證據」，刑事訴訟法第159 條第1 項固定
    有明文，然「鑑定之經過及其結果，應命鑑定人以言詞或書
    面報告」，同法第206 條第1 項亦規定甚明。是鑑定人以「
    書面」為鑑定報告提出於法院，依刑事訴訟法第159 條第1
    項立法理由及同法第206 條第1 項規定，即具有證據能力。
    又法院或檢察官得囑託醫院、學校或其他相當之機關、團體
    為鑑定，或審查他人之鑑定，並準用第203 條至第206 條之
    1 之規定，刑事訴訟法第208 條第1 項亦定有明文。依此，
    檢察官對於偵查中之案件，認為須實施鑑定者，固應就具體
    個案，選任鑑定人或囑託鑑定機關（團體）為之；但對於司
    法警察機關調查中之案件，或有量大或急迫之情形，為因應
    實務之現實需求，如檢察官針對該類案件之性質（例如：查
    扣之毒品必須檢驗其成份、對施用毒品之犯罪嫌疑人必須檢
    驗其體內有無毒品代謝反應、對於查扣之槍砲彈藥必須檢驗
    有無殺傷力、對違反野生動物保育法案件必須鑑定是否屬於
    保育類動物案件等)， 認為當然有鑑定之必要者，經參考法
    務部92年5 月20日法檢字第092080203 號函送之法務部「因
    應刑事訴訟法修正工作小組」研討之刑事訴訟法修正相關議
    題第21則之共識結論，以及臺灣高等法院於92年8 月1 日舉
    行之刑事訴訟法新製法律問題研討會第3 則法律問題研討結
    果之多數說（載於司法院92年8 月印行「刑事訴訟法新製法
    律問題彙編」第15頁至第18頁），基於檢察一體原則，得由
    該管檢察長對於轄區內之案件，以事前概括選任鑑定人或囑
    託鑑定機關（團體）之方式，俾便轄區內之司法警察官、司
    法警察對於調查中之此類案件，得即時送請事前已選任之鑑
    定人或囑託之鑑定機關（團體）實施鑑定，該鑑定人或鑑定
    機關（團體）亦應視同受承辦檢察官所選任或囑託而執行鑑
    定業務，其等出具之書面鑑定報告應屬刑事訴訟法第206 條
    所定之傳聞例外，當具有證據能力（法務部92年9 月1 日法
    檢字第0920035083號函可供參照）。從而，本件有關查獲之
    警察單位依先前轄區檢察署檢察長事前概括選任之鑑定機關
    ，即詮昕科技股份有限公司（被告尿液部分）及行政院衛生
    署草屯療養院（扣案甲基安非他命部分）實施鑑定，該等鑑
    定機關所出具之「鑑定書」，即具有證據能力而得為本案之
    證據。
三、上揭犯罪事實，業據被告於本院審理時均坦承不諱，且被告
    於100 年7 月15日為警採集之尿液，經送詮昕科技股份有限
    公司檢驗，結果呈現可待因、嗎啡、安非他命及甲基安非他
    命陽性反應之情，有陳柏霖採集尿液鑑定同意書、尿液代號
    與真實姓名對照表、詮昕科技股份有限公司100 年8 月1 日
    出具報告編號00000000號尿液檢驗報告各1 紙在卷可稽（分
    見警卷第20-21 頁、偵卷第51頁）。又於被告手提袋內扣得
    之白色結晶粉末4 小包，經送檢驗結果均檢出第二級毒品甲
    基安非他命成分，合計驗餘淨重0.311 公克，有行政院衛生
    署草屯療養院100 年7 月25日草療鑑字第1000700200號鑑定
    書1 份在卷可考（見偵卷第47頁），足認被告之自白與事實
    相符，堪予採信。是本件事證明確，被告之犯行堪予認定，
    應予依法論科。
四、按依毒品危害防制條例第20條、第23條之立法意旨，僅限於
    初犯或5 年後再犯之情形，始應先經觀察、勒戒或強制戒治
    程序，倘被告於初犯後5 年內已再犯，經依法追訴處罰，縱
    其第3 次（或第3 次以上）再度施用毒品之時間，在初犯經
    觀察、勒戒或強制戒治執行完畢釋放5 年以後，已不合於5
    年後再犯之規定，且因已於5 年內再犯，顯見其再犯率甚高
    ，原實施觀察、勒戒或強制戒治，已無法收其實效，即應依
    同法第10條處罰。查陳柏霖於92年間，因施用毒品案件，經
    法院以裁定送勒戒處所執行觀察、勒戒後，認無繼續施用毒
    品之傾向，於92年7 月31日執行完畢釋放；其又於上開觀察
    、勒戒執行完畢釋放後5 年內之同年10月間，即再因施用毒
    品案件經臺灣彰化地方法院以92年度訴字第1403號判處有期
    徒刑8 月確定等情，有臺灣高等法院被告前案紀錄表在卷可
    稽，顯見被告並非於初次觀察、勒戒執行完畢後5 年內，均
    無任何施用毒品之犯行；且其已於觀察、勒戒執行完畢5 年
    內再犯施用毒品之罪，遭法院以裁定再送觀察、勒戒及強制
    戒治，並經判處徒刑並執行完畢，已符合毒品危害防制條例
    第23條第2 項所定之追訴要件，揆諸前開毒品危害防制條例
    條文及說明，被告所為本案施用毒品之犯行，即無「5 年後
    再犯」規定之適用，自毋須再重新施予觀察、勒戒之處遇程
    序，而應直接訴追處罰。
五、查海洛因係毒品危害防制條例第2 第2 項第1 款所定之第一
    級毒品；甲基安非他命則為同條項第2 款所定之第二級毒品
    ，均不得非法持有、施用。核被告如犯罪事實欄所為，分係
    犯毒品危害防制條例第10條第1 項之施用第一級毒品罪，及
    同條例第10條第2 項之施用第二級毒品罪。其各該持有第一
    、二級毒品後進而施用，其持有之低度行為，均為其施用之
    高度行為所吸收，不另論罪。被告所犯上開2 罪，犯意各別
    ，行為互殊，應予分論併罰。又檢察官起訴書雖以被告於99
    年間因施用毒品案件，經本院判處有期徒刑4 月，經入監執
    行後於99年10月29日執行完畢，因認被告本案2 件施用毒品
    犯行均應依法論以累犯云云，惟查被告另因販賣第二級毒品
    案件，經本院以99年度訴字第1244號判處有期徒刑3 年7 月
    及3 年9 月，應執行有期徒刑5 年2 月確定，與前開施用毒
    品案件所處有期徒刑4 月因數罪併罰，經本院以100 年度聲
    字第1061號裁定應合併執行有期徒刑5 年5 月確定，有臺灣
    高等法院被告前案紀錄表在卷可稽，是被告前揭有期徒刑 4
    月尚難認已執行完畢，起訴書此部分所認尚有誤會，應予敘
    明。爰審酌被告曾因施用毒品案件，經法院送觀察、勒戒及
    強制戒治，仍未自知警惕，再犯本案2 件施用毒品犯罪，足
    見其仍未能徹底戒除惡習、遠離毒害，顯未能善體國家協助
    毒品施用者戒除毒害之良法美意，復經查獲持有第二級毒品
    ，足見其受毒品危害非淺，惟念及施用毒品本質上係戕害自
    身健康之行為，尚未嚴重破壞社會秩序或侵害他人權益，暨
    衡量其犯罪之動機、目的、所生危害等一切情狀，核情量處
    如主文所示之刑，並定其應執行之刑。扣案之第二級毒品甲
    基安非他命4 包（合計驗餘淨重0.311 公克），係被告同時
    購入後經被告於前揭時、地取用部分後剩餘之毒品，此據被
    告於本院審理時供承於卷，爰依毒品危害防制條例第18條第
    1 項前段規定，於被告施用第二級毒品罪之主文項下，宣告
    沒收銷燬。又扣案吸食器5 組，均係被告所有，其中1 組係
    供被告犯本件施用第二級毒品甲基安非他命所用，其餘4 組
    係預備供被告施用甲基安非他命所用，此據被告供承明確（
    本院審理筆錄參照），應依刑法第38條第1 項第2 款規定，
    均宣告沒收。又被告本件施用海洛因所用之注射針筒，雖係
    被告所有，惟施用後遺忘置於何處，此據被告於本院審理時
    供承明確，且乏證據證明尚未滅失，又非屬違禁物，為免執
    行困難，本院自不為沒收之諭知。
據上論斷，應依刑事訴訟法第273 條之1 第1 項、第299 條第 1
項前段，毒品危害防制條例第10條第1 項、第2 項、第18條第 1
項前段，刑法第11條、第51條第5 款、第38條第1 項第2 款，判
決如主文。
本案經檢察官黃智炫到庭執行職務。
中    華    民    國   100    年    11    月    9     日
                  刑事第十二庭  法  官  簡婉倫
以上正本證明與原本無異。
如不服本判決應於收受判決後10日內向本院提出上訴書狀，並應
敘述具體理由；其未敘述上訴理由者，應於上訴期間屆滿後20日
內向本院補提理由書（均須按他造當事人之人數附繕本）「切勿
逕送上級法院」。
                                書記官  許千士
中    華    民    國   100    年    11    月    9     日
附錄本案論罪科刑法條
毒品危害防制條例第10條
施用第一級毒品者，處 6 月以上 5 年以下有期徒刑。
施用第二級毒品者，處 3 年以下有期徒刑。